臺灣臺中地方法院民事判決　　　　　　　　　　　　　九十三年訴字第一九八六號
　　原　　　告　甲○○
　　訴訟代理人　楊錫楨律師
　　複　代理人　黃文皇律師
　　被　　　告　乙○○
　　訴訟代理人　劉嘉堯律師
　　複　代理人　丙○○
右當事人間請求確認文書真正事件，本院於民國九十四年三月四日言詞辯論終結，判
決如左：
    主      文
原告之訴駁回。
訴訟費用由原告負擔。
    事實及理由
一、原告起訴主張：緣訴外人戊○○因積欠原告新台幣（下同）三百十九萬元債務，
    遂於民國九十三年二月六日與原告立下合約書，承諾將彰化縣芳苑鄉○○段三九
    地號土地上之蛋雞、雞舍、倉庫等「青苑畜牧場」之經營權及負責人全部歸屬原
    告，之後戊○○並將辦理「青苑畜牧場」負責人由被告變更為原告之相關文件（
    含讓渡書、畜牧場登記證書、彰化縣政府同意畜牧場登記函、土地登記謄本、地
    籍圖、土地使用同意書、土地所有權狀、畜牧場設施蛋雞舍使用同意書、畜牧設
    施雞舍使用執照、戊○○、被告及訴外人林根（土地所有權人）之身分證影本、
    被告及畜牧場之印文等）交付訴外人丁○○，以辦理系爭畜牧場負責人之變更登
    記。不料被告竟向彰化縣政府提出異議，表明系爭讓渡書係偽造，致原告必須暫
    時撤回該申請案，待系爭讓渡書之真偽確定後，始得再提出申請。因被告對系爭
    讓渡書之真正有爭執，而使原告辦理「青苑畜牧場」負責人變更登記之權利有遭
    侵奪之虞，即有受確認判決之法律上利益，爰依民事訴訟法第二百四十七條第一
    項規定，訴請確認系爭讓渡書為真正等語。並聲明：確認被告於九十三年二月十
    一日所書立之讓渡書為真正。
二、被告則以：系爭讓渡書上「乙○○」之簽名並非被告所簽，而其上「乙○○」之
    印文雖為真正，然亦非被告親自或授權他人所蓋印。本件原告從頭到尾不曾與被
    告接洽，被告對原告與戊○○簽立合約書之事亦不知情，系爭讓渡書乃他人所偽
    造等語資為抗辯。並聲明：原告之訴駁回。
三、兩造依民事訴訟法第二百七十條之一第一項第三款規定，整理並協議簡化爭點如
    下：
  (一)兩造不爭執之事實
  1.坐落彰化縣芳苑鄉○○段三九地號土地上之「青苑畜牧場」之畜牧設施蛋雞舍原
    屬戊○○所有，戊○○於九十二年十二月二十日讓渡予被告，並向彰化縣政府申
    請該畜牧場之負責人變更登記為被告。
  2.嗣戊○○又交付系爭讓渡書及其他相關文件（含畜牧場登記證書、彰化縣政府同
    意畜牧場登記函、土地登記謄本、地籍圖、土地使用同意書、土地所有權狀、畜
    牧場設施蛋雞舍使用同意書、畜牧設施雞舍使用執照、戊○○、被告及土地所有
    權人林根之身分證影本、被告及畜牧場之印文等）予洪秀琴以辦理前開畜牧場負
    責人名義之變更（由被告變更為原告），惟該讓渡書上被告之印文係由戊○○持
    被告印章至洪秀琴之事務所所蓋印。
  (二)本件爭點：系爭讓渡書是否真正？即其上被告之簽名是否真正？被告是否授權戊○○蓋印？
四、以下就兩造協議簡化之爭點，敘述本院得心證之理由：
  (一)有關系爭讓渡書上「乙○○」之簽名是否真正乙節，經本院命被告當庭書寫姓名
    十次，並與系爭讓渡書原本上「乙○○」之簽名比對結果，顯示二者筆畫走勢不
    甚吻合，尚難認定為同一人所書寫。而經本院將被告當庭書寫姓名之資料連同系
    爭讓渡書原本，送內政部警政署刑事警察局鑑定二者「乙○○」簽名筆跡是否為
    同一人所書寫結果，認「本案因讓渡書上『乙○○』簽名筆跡書寫方式不同，且
    特徵不明顯，歉難認定」，有該局九十四年一月十四日刑鑑字第○九四○○○四
    八六七號函在卷可稽。此外，原告亦未提出其他證據足以證明系爭讓渡書上「乙○○」之簽名確實為被告所簽，是原告主張系爭讓渡書上「乙○○」簽名為被告
    所簽，尚難憑採。
  (二)有關被告是否授權戊○○蓋印：
  1.按當事人主張有利於己之事實者，就其事實有舉證之責任，民事訴訟法第二百七
    十七條前段定有明文，此即舉證責任分配之原則。又代理人所為意思表示直接對
    本人發生效力者，係指代理人於代理權限內以本人名義所為之意思表示而言。當
    事人之一方如主張他方代理人所為意思表示應直接對他方本人發生效力者，應先
    就代理權存在（即本人已授權予代理人）之事實負舉證責任（最高法院六十九年
    台上字第三○九八號判決意旨參照）。
  2.本件原告主張戊○○代理被告將系爭畜牧場讓渡給原告乙情，為被告所否認，參
    照上開說明，原告自應就被告授權戊○○在系爭讓渡書上蓋用被告印章之事實負
    舉證責任。而依原告所聲請之證人即承辦代書丁○○於本院所證述：「（附件這
    份讓渡書，戊○○拿給你時，是否已全部記載完成？）這是我打完後，請他拿回
    去簽名。戊○○拿回來給我時，上面就有乙○○與甲○○的簽名，印章是戊○○
    拿乙○○的印章過來我事務所蓋的，甲○○的印章是她自己拿到事務所蓋的」、
    「（你在接這個案子接觸戊○○後，有無問戊○○說有無取得乙○○同意來辦此
    案？）我沒有問他，我是打好文件，叫他拿回去簽名」等語（見本院九十三年十
    二月三十日準備程序筆錄第二、四頁），僅能證明系爭讓渡書上「乙○○」之印
    文係戊○○持被告印章所蓋用，尚難以此推論戊○○蓋用被告印章已獲得被告之
    授權。
  3.原告雖又主張：由戊○○持有被告印章及系爭畜牧場相關文件之事實，足以推論
    戊○○有代理權云云。然戊○○經本院多次通知均未到庭作證，致無從瞭解其持
    有被告印章及系爭畜牧場相關文件之原因為何，且戊○○係因積欠原告金錢，故
    與原告約定以移轉系爭畜牧場經營權之方式抵債，雙方簽署合約書及系爭讓渡書
    之過程中，被告未曾出面等情，為原告所自陳，則本件積欠原告債務之人既為戊○○而非被告，被告為何願意讓渡系爭畜牧場予原告以代償他人之債務，原告又
    為何同意戊○○以他人名下之財產抵債而未提出質疑，均屬有疑，自難僅以戊○○持有被告印章及系爭畜牧場相關文件之情事，逕而推論被告已授與代理權予戊○○。
  (三)綜上所述，本件依原告提出之證據，尚不足以證明系爭讓渡書上「乙○○」之簽
    名為被告所簽，亦不足證明系爭讓渡書上「乙○○」之印文為被告授權戊○○所
    蓋用。從而，原告依民事訴訟法第二百四十七條第一項規定，請求確認系爭讓渡
    書為真正，即非有據，應予駁回。
五、據上論結，原告之訴為無理由，依民事訴訟法第七十八條，判決如主文。
中　　　華　　　民　　　國　　九十四　　年　　　三　　　月　　二十五  　日
~B審判長法官　洪碧雀
~B      法官　陳添喜
~B      法官　羅智文
正本係照原本作成
如對本判決上訴，須於判決送達後廿日內向本院提出上訴狀
中　　　華　　　民　　　國　　九十四　　年　　　三　　　月　　二十五　　日
~B　　　法院書記官
